臺灣新竹地方法院民事簡易判決　　　　 93年度竹簡字第523號
原　　　告　乙○○
　　　　　　丁○○
上一人訴訟
代理人　　　戊○○
被　　　告　臺灣銀行股份有限公司
法定代理人　甲○○
訴訟代理人　丙○○
複代理人　　己○○
上列當事人間請求損害賠償事件，本院於民國94年6 月17日辯論
終結，判決如下：
    主  文
被告應給付原告乙○○新臺幣肆萬貳仟陸佰壹拾陸元，及自民國
九十三年八月六日起至清償日止，按年息百分之五計算之利息。
被告應給付原告丁○○新臺幣肆萬零玖拾柒元，及自民國九十三
年八月六日起至清償日止，按年息百分之五計算之利息。
原告其餘之訴駁回。
訴訟費用由被告負擔百分之六十五，原告乙○○負擔百分之二十
七，原告丁○○負擔百分之八。
本判決第一項、第二項得假執行。
    事實及理由
一、原告之聲明：被告應給付原告乙○○新台幣(下同)90,010元
    、原告丁○○53,145元，及均自起訴狀繕本送達之翌日起至
    清償日止，按週年利率百分之5計算之利息。
二、事實摘要：
  (一)原告主張：
      １、被告所有坐落新竹市○○路84巷底之員工宿舍外圍牆
          ，於民國93年7月2日晚間8 時許倒塌，致原告乙○○
          所有之車牌號碼L5-0819 號自小客車(下稱：系爭L5-
          0819號車輛)，及原告丁○○所有之車牌號碼V2-8930
          號自小客車(下稱：系爭V2-8930號車輛 )右半部因而
          毀損。按建築物所有權人、使用人應維護建築物合法
          使用與其構造及設備安全；又違反保護他人之法律，
          致生損害於他人者，負損害賠償責任，建築法第77條
          第1項及民法第184條第2 項分別定有明文。本件被告
          對該圍牆未維護其構造之安全，致圍牆倒塌壓毀原告
          乙○○、丁○○所有系爭車輛之右半部，自應負損害
          賠償之責任。
      ２、按土地上之建築物或其他工作物所致他人權利之損害
          ，由工作物所有人負賠償責任；又不法毀損人之物者
          ，被害人得請求賠償其物因毀損所減少之價額；又損
          害賠償，除法律另有規定或契約另有訂定外，應以填
          補債權人所受之損害及所失利益為限，民法第191 條
          第1項前段、民法第196條、第216條第1項分別定有明
          文。查原告因被告之侵權行為，受有下列之損害：
          (1)車輛修理費部分：原告乙○○將受損車輛送修，計
            支出車輛修理費83,700元( 其中材料部分為35,000
            元，工資部分為48,700元 )，此有朝鈺企業社所開
            立之統一發票及估價單為證。另原告丁○○計支出
            車輛修理費49,875元(其中材料部分為3,200元、工
            資部分為44,300元、營業稅部分為2,375元)，亦有
            永富工業社開立之統一發票及估價單可證。
          (2)交通費部分：查本件原告均係以系爭車輛作為平日
            工作通勤之交通工具，茲因被告之過失而毀損系爭
            車輛，致原告於車輛修理期間需另外支付交通費用
            ，依前開規定，原告自得向被告請求賠償。原告所
            有之系爭車輛自毀損翌日起至修復日止，原告施逸
            純由本院宿舍搭乘計程車至本院竹北簡易庭工作地
            點工作及牽車去修理共支出交通費6,310 元，此有
            新竹市金立計程車運輸合作社及榮民計程車業服務
            中心收據可證。至原告丁○○由新竹市○○路92巷
            住家至桃園龍潭員樹林營區工作，須分別搭乘亞聯
            客運及桃園客運，搭乘期間共15天計支出交通費3,
            270元。
      ３、對被告答辯所為之陳述：
          (1)被告辯稱造成原告財產損害之圍牆倒塌事件，係敏
            督利颱風風雨所造成，被告並無任何過失行為。然
            根據93年7 月19日印製之「新竹市政報導資料」第
            一版所刊載之兩則新聞稿，報導「新竹市排水系統
            通過敏督利颱風考驗．．．成為與災區對照的案例
            ．．．豪雨未淹水、無災害，林市長表示欣慰．．
            ．」等，顯示敏督利颱風並未在新竹市造成任何災
            害，況當日事故地區亦未受到強大之天然破壞力，
            足證圍牆倒塌乃因被告未盡責維護建築物合法使用
            與其構造之安全所致，並非不可抗逆，被告顯有故
            意或過失情事，自應負損害賠償之責。
          (2)又被告所提之雨勢分佈圖及自7月2日起連續6 日剪
            報，所有資料僅顯示『颱風豪雨重創中、南部地區
            』．．．『西南部沿海地區風力強大』．．．『苗
            栗以南的西半部地區會發生豪雨』．．．『新竹縣
            市無災情發生，但菜價仍有波動．．．』，莫不凸
            顯出敏督利颱風帶來的豪雨，僅對苗栗以南的西部
            沿海地區造成影響，對無任何災情傳出的新竹市，
            逕稱本事故為天災不可抗逆，於理確有不合。
          (3)另關於被告主張減輕原告請求之損害賠償金額，聲
            稱原告所有之兩部轎車係中古車輛，應就修理總價
            中扣除折舊作為賠償依據乙節。惟原告所請求之損
            害賠償金額，均係因被告之過失所致之車輛修理費
            及交通費，並無額外請求因遭受災害而造成車輛價
            值損失的部分；且若非被告過失造成系爭車輛毀損
            ，原告自無修理之必要。按「負賠償責任者，．．
            ．應回復他方損害發生前之原狀」，又「債權人得
            請求支付回復原狀所必要之費用，以代回復原狀」
            ，民法第213條第1項、第3 項分別定有明文。故原
            告所請求之賠償金額，為回復原狀之必要費用，自
            不應有折舊之說。
          (4)再者，台灣省建築師公會94年4 月28日之鑑定報告
            中「鑑定分析結果」之第(一)項第4點、第(四) 項及第
            (五)項內容亦有疑義，茲分述如下：
            按鑑定報告第(四)項內容所述，依氣象資料新竹地
              區當日最大陣風為12級，依蒲福風速級表得知風
              速為32.7~36.9(m/sec )，取中間值為34.8公尺/
              秒，經計算得知當日該圍牆所承受之最大可能風
              壓為141.6㎏/㎡大於規範之110 ㎏/㎡。
            經查，依中央氣象局新竹氣象站逐日逐時氣象資
              料新竹地區於93年7月1日、2日之最大風速僅11.
              2m/sec。依建築師公會所提之風壓計算公式計算
              所得之結果為14.677㎏/㎡ ，遠小於依規範設置
              之圍牆可承受之110㎏/㎡，故事發當日及前一日
              實際之最大風壓力僅14.677㎏/㎡ ，並非鑑定報
              告中所列之141.69㎏/㎡。
            由上可證，颱風並非影響圍牆倒塌之可能因素。
              該圍牆倒塌全然因未依規範設置及善盡維護之責
              所致。
  (二)被告則以：
      １、按民法草案債編有關侵權行為(即不法行為)者，係「
          侵害」他人權利，且「有責違法之行為」也。加害者
          ，謂之加害人。受侵害者，謂之被害人。此乃侵權行
          為債權債務發生之重要依據。而依民法第184 條之規
          定，被告之行為應具備下列要件方應依侵權行為法則
          負損害賠償之責任：
          (1)被告須有故意或過失。
          (2)被告須有加害之行為、且該行為亦須是有責違法之
            行為。
          (3)須損害與加害行為間有其因果關係。
      ２、經查93年7月2日(星期五晚間)「敏督利」颱風在氣象
          局錯估「風」力的情況下橫掃全台灣。根據中央氣象
          局預報員王耀華3 日報導此次颱風過境沿海地區平均
          風力六至七級，陣風最大風速超過十級，而且颱風引
          進旺盛的西南氣流，致台灣從南到北都遭到豪大雨重
          創，是造成原告財產損害之圍牆倒塌事件純屬不可抗
          逆，被告亦身受其害，絕無任何加害之故意或過失行
          為之情事。應以民法第184 條但書「．．其為無過失
          者不在此限。」視之，免負其責。
      ３、又原告停車位置巷弄狹窄，且為附近住戶車輛進出口
          要道，經常因不當停車造成車輛進出之不便，住戶為
          求交通順暢，故在橋頭柱上噴有「請勿停車」四個大
          字。且颱風來襲之前氣象局預報員一再重複呼籲大家
          要「防範災害，避免財物損失」，原告仍將車輛停放
          牆邊，其怠於避免災害發生，事後逕將個人疏忽造成
          之損失轉移加諸他人身上，確有於理不合。被告爰依
          民法第217 條主張原告「與有過失」之事實，免除被
          告賠償之責。
      ４、退一步言之，縱使本案經本院依法審理後認被告應負
          賠償或回復原狀之責，惟就原告起訴狀所列請求金額
          143,155 元，被告以為不盡合理。如前所述原告既有
          「與有過失」之事實下，或未能獲判免除被告賠償之
          責，被告爰依民法第217 條再次主張請求減輕賠償金
          以示公允。再者，原告所有之兩部轎車係中古車輛，
          車齡已久，縱使回復原狀也應就修理總價中扣除折舊
          費用後作為賠償之依據方屬合理等情置辯。
三、兩造不爭執之事項：
  (一)原告乙○○所有系爭L5-0819號車輛、丁○○所有系爭V2-
      8930號車輛於93年7月2日分別停放在被告所有北大路84巷
      底員工宿舍外圍牆邊遭圍牆倒塌毀損系爭車輛，業據原告
      提出事故現場照片十一張附卷可稽，且為被告所不爭( 詳
      本院94年6月17日言詞辯論筆錄)。
  (二)原告乙○○、丁○○因系爭車輛損毀支付汽車修理費用，
      分別為83,700元、49,875元，亦據原告提出朝鈺企業社開
      立之統一發票、朝鈺企業社開立之估價單、永富工業社開
      立之統一發票、永富工業社開立之估價單各一紙附卷可稽
      ，且為被告所不爭(詳本院94年6月17日言詞辯論筆錄)。
  (三)原告丁○○因將受損車輛送修期間支出交通費用3,270 元
      ，業據提出國防部電訊發展室在職服務證明書、交通費明
      細各一紙附卷可稽，且為被告所不爭(詳本院94年6月17日
      言詞辯論筆錄)。
四、兩造爭執之事項：
  (一)圍牆倒塌的原因是否係因敏督利颱風來襲而造成？
  (二)原告就車輛毀損是否與有過失？
五、本院之判斷：
  (一)按當事人主張有利於己之事實者，就其事實有舉證之責任
      。但法律別有規定，或依其情形顯失公平者，不在此限；
      又事實於法院已顯著或為其職務上所已知者，無庸舉證，
      此為民事訴訟法第277條、第278條第1 項所分別著有明文
      。且土地上之建築物或其他工作物所致他人權利之損害，
      由工作物所有人負賠償責任。但其對於設置或保管並無欠
      缺，或損害非因設置或保管有欠缺，或於防止損害之發生
      已盡相當之注意者，不在此限，亦為民法第191條第1項所
      明定。查原告主張被告所有坐落新竹市○○路84巷底之員
      工宿舍外圍牆，於93年7月2日晚間8 時許倒塌壓毀原告所
      有系爭車輛之原因係因被告對該圍牆未維護其構造之安全
      ，自應負損害賠償責任等情，則為被告所否認，辯稱：造
      成原告財產損害之圍牆倒塌事件係因93年7月2日「敏督利
      」颱風過境全台灣，沿海地區平均風力六至七級，陣風最
      大風速超過十級之不可抗逆所致，被告亦身處受害，絕無
      任何加害之故意及過失行為等語，揆之上開規定，被告即
      應對於其設置或保管圍牆並無欠缺，或損害非因設置或保
      管圍牆有欠缺，或於防止損害之發生已盡相當之注意等有
      利於己之事實，負舉證責任。又被告雖對其主張之上開事
      實提出中央氣象局颱風動向圖、雨勢分布圖及93年7月2日
      起連續6 日之剪報加以證明，惟觀之被告所提之資料內容
      報導意旨係謂：「93年7月2日颱風中心在宜蘭平原」、「
      93年7月2日新竹市雨量高達90%~100%」、「發布時間：93
      年7月2日10時30分~2日20時30分*台灣北部海面  2日  偏
      東轉西北風  10陣風12轉8級 猛轉巨」、「錯估風力  氣
      象局挨轟」、「在澎湖東吉島的平均風力高達8 級，西南
      部沿海地區的平均風力高級6-7級，最大陣風超過10 級」
      、「颱風尾重創中南部」、「暴雨夾擊  嘉縣五死一傷」
      、「菜價狂飆  買不下手」、「三村路斷  兩千人受困」
      、「永安部落一刻難安」等情，顯示年台灣北部海面於93
      年7月2日10時30分至7月2日20時30分偏東轉西北風，10陣
      風12轉8 級乙節。而原告對此亦提出新竹市政報導「敏督
      利」颱風來襲之資料剪報記載：「豪雨未淹水竹市長欣慰
      ．．．對於新竹市這次在敏都督颱風所帶來豪雨，無災害
      及淹水情形，林政則表示欣慰．．．」、「市長上火線施
      政雙嬌捧  排水系統通過敏督利颱風考驗  主持人尹乃菁
      ：政府應像竹市一樣真正解決民生問題不要虧欠人民」等
      內容，既為兩造所不爭，則參酌兩造所提出之上開資料，
      可見「敏督利」颱風過境台灣時，雖重創中南部，惟新竹
      市既未因「敏督利」颱風所帶來豪雨，有災害及淹水情形
      發生，則被告主張其設置及保管之圍牆倒塌係因「敏督利
      」颱風過境台灣時，產生之風力及風速超過十級之不可抗
      逆所致，尚非無疑，要難遽信。
  (二)又本件經本院依被告聲請送請台灣省建築師公會新竹市辦
      事處鑑定被告所有坐落新竹市○○路84巷底之員工宿舍外
      圍牆，於93年7月2日倒塌壓毀原告車輛之造成圍牆倒塌原
      因？又上開倒塌圍牆，與同排未倒塌圍牆結構是否相同？
      再者，上開倒塌之圍牆於未倒前可承受陣風之級數？圍牆
      倒塌係受颱風影響？及所受颱風影響之程度等情，經台灣
      省建築師公會新竹縣市辦事處以94年5月4日台建師竹鑑字
      第93053-4 號函覆鑑定報告書記載：１、圍牆倒塌之可能
      原因分析如下：(1)現場受大榕樹擠壓及樹枝的擺動撞擊，
      以致影響圍牆的支撐力。現場未倒塌殘存之圍牆也有傾斜
      之現象，以為佐證。(2)倒塌圍牆的長度約15公尺，以未倒
      塌圍牆的資料分析，牆身厚度為16公分，參考建築技術規
      則建築構造篇第150 條應為19公分之規定，標的物圍牆之
      撐牆部分為12公分，參考建築技術規則應為19公分之規定
      。(3)圍牆建造年代較久，水泥砂漿老化影響黏結力。(4)當
      日敏督利颱風來擊，新竹的陣風及雨勢亦是導致圍牆倒塌
      之可能因素。２、依現場挖掘結果，原有圍牆有基礎結構
      ，深約60公分，基礎下方為排卵石。３、倒塌圍牆與同排
      未倒塌圍牆之結構，依現場及關係人提供之照片研判應為
      相同。４、依建築技術規則建築構造編第32及33條，計算
      已倒塌圍牆應承受之風力ｐ＝Ｃ．Ｑ．Ａ計算，Ｐ．受風
      力，Ｑ：最小風壓力，查Ｑ為110kg/㎡，Ａ：受風面積，
      Ｃ：風力係數，Ｃ＝1.0(形狀因素 )，是Ａ以單位面積計
      算，得Ｐ＝1.0x110kg/㎡x1.0㎡＝110 kg，即已倒塌之圍
      牆依建築技術規則，應承受之風力為每平方公尺110 公斤
      ，依氣象資料新竹地區當日最大陣風為12級，依蒲福風級
      表得知風速為32.7~36.9(m/sec)取中間值為34.8公尺秒
      風壓計算：P=Kvv k=常數=0.117， v為風速(m/sec)，
      得  P=0.117x34.8x34.8=141.69(kg/㎡)
      當日實際之最大風壓力為141.69(kg/㎡)大於依規範之110
      kg/㎡，換算依規範之110kg/㎡，可承受風之級數
      P=Kvv 110=0.117xvv，得v=30.66m/sec，相當於可承受11
      級風，至於該圍牆能否承受當日颱風之陣風，尚有其他原
      因，如圍牆興建年代較久的自然老化，磚牆是否已龜裂在
      先，是否早已傾斜，無法研判。５、圍牆倒塌受颱風之影
      響為可能原因之一，受颱風影響之程度依上開計算得知，
      即使圍牆依建築技術規則之規範計算設計，在當時若產生
      最大之風壓力，圍牆仍有倒塌的可能等情，惟為原告否認
      上開鑑定分析結果１(4)、４、５項之記載真實性，並主張
      依中央氣象局新竹氣象站逐日逐時氣象資料記載新竹地區
      於93年7月1日、93年7月2日之最大風速僅11.2m/sec ，並
      提出中央氣象局逐日逐時氣象資料一紙為證，而被告對原
      告所提之上開中央氣象局逐日逐時氣象資料之形式真正雖
      不爭執，惟認此紀錄是中央氣象局在竹北工作站觀察的結
      果，該處周圍很多辦公大樓，所以施測風速的結果並不客
      觀等語，惟中央氣象局竹北工作站既坐落在新竹縣政府所
      在縣治區域範圍內，縱依被告所述該處周圍有很多辦公大
      樓，惟該處施測之風向既係360 度，且係施測最大風風速
      ，有上開中央氣象局逐日逐時氣象資料中記載之項目內容
      可參，且風壓力既隨建築物高度增加而增大，亦為建築技
      術規則第33條所明定，足見中央氣象局竹北工作站四週縱
      有很多辦公大樓，亦會因辦公大樓之高度而增加風壓力，
      且新竹縣市地形受風面空曠，遑論本件發生圍牆倒塌處附
      近亦為住商混合區，有甚多住宅及辦公大樓坐落，是被告
      辯稱上開中央氣象局逐日逐時氣象資料之內容並非真實，
      即與常情有悖，難予採信。是本院認中央氣象局逐日逐時
      氣象資料，既係就其設在新竹地區之氣象站所觀察到當日
      新竹地區360 度風向之最大風速加以記錄，該記錄顯較台
      灣省建築師公會所引HiNe 新聞報導之「台灣北部海面  2
      日  偏東轉西北風  10陣風12轉8級 猛轉巨」，係就『台
      灣北部海面』地區測試之陣風級數為精準，自應採信中央
      氣象局逐日逐時氣象資料之記載，並以該資料所記載新竹
      地區於93年7月1日、93年7月2 日之最大風速僅11.2m/sec
      ，再依建築師公會所提之風壓計算公式P=Kvv ，計算上開
      圍牆於93年7月2日所能承受之最大風壓力為P=0.117x11.2
      x11.2=14.677(㎏/㎡) ，遠較該已倒塌之圍牆依建築技術
      規則規範，在未有颱風之情形下本可承受之風力為110㎏/
      ㎡為小，是被告主張圍牆倒塌係受颱風風力影響所致，即
      難採信。
  (三)又按，物被毀損時，被害人除得依據民法第196 條請求賠
      償外，並不排除民法第213條至第215條之適用，依民法第
      196 條請求賠償物被毀損所減少之價額，得以修復費用為
      估定之標準，但以必要者為限( 例如：修理材料以新品換
      舊品，應予折舊)，亦有最高法院77年度第9次民事庭會議
      決議、同院60年度臺上字第1505號判決及73年度臺上字第
      1574號等判決可資參照。查本件原告主張被告所有坐落新
      竹市○○路84巷底之員工宿舍外圍牆，於93年7月2日晚間
      8 時許倒塌壓毀原告所有系爭車輛之原因係因被告對該圍
      牆未維護其構造之安全，自應負損害賠償責任等情，既因
      被告未能舉證證明該圍牆倒塌係受颱風風力影響所致，自
      應認原告上開主張為真實。惟原告請求被告賠償受損車輛
      所減少之價額，自以必要者為限，則原告乙○○所有系爭
      L5-0819號車輛係於85年7月13日新領牌照開始使用，至原
      告丁○○所有系爭V2-8930號車輛則係於87年8月17日新領
      牌照開始使用，有行車執照附卷可憑，算至本件事故發生
      時(即93年7月2日)已均使用逾5 年，依前揭說明，其以新
      品取代舊品間之差價應予折舊扣除。是故關於系爭二部車
      輛因毀損所減少之價額，既得以必要之修復費用為估定之
      標準，依原告乙○○所提估價單之記載，更新零件費用合
      計為35,000元，至原告丁○○依其提出之估價單記載，更
      新零件費用為32,00元，本院依行政院(七九 )財字第○六
      七○號、臺(四五)財字第一四八○號令公布之固定資產耐
      用年數表及固定資產折舊率表，採定率遞減法計算其折舊
      ，即自用小客車耐用年數5年，每年折舊率千分之369，是
      原告乙○○所有系爭車輛更新零件折舊後金額應為 3,501
      元、原告丁○○所有系爭車輛更新零件折舊後金額應為32
      0 元(計算方式詳附表所示)。從而，原告乙○○因上開事
      故修復系爭L5-0819 號車輛必要金額為工資部分金額合計
      48,700元、零件折舊後之金額3,501元，合計為52,201 元
      【計算式為：48,700+3,501=52,201 】，至原告丁○○修
      復系爭V2-8930 號車輛必要金額為工資部分金額44,300元
      、零件折舊後之金額320 元，加計營業稅後為46,851元【
      計算式為：(44,300+320)x1.05=46851 】，堪予認定。
  (四)查原告其等於車輛修理期間，須另外支付交通費用，亦得
      向被告請求賠償，既為被告對於原告丁○○因將受損車輛
      送修期間支出通勤交通費用3,270 元乙節所不爭，至原告
      乙○○因在本院竹北簡易庭擔任觀護人，且因居住在本院
      位在新竹市○○路之員工宿舍內，是其往返二處間確有產
      生交通費用之必要，再因其所有平日供代步之車輛確因遭
      被告所有之圍牆倒塌而受損，是其所支付之交通費用，確
      係因上開圍牆倒塌事件所產生之損害，自可向被告求償，
      惟以使用一般可供通行之交通工具部分產生之費用為限，
      是原告乙○○認其搭乘計程車之費用，應由被告負擔，即
      無足採。本院審酌自本院位在新竹市○○路之員工宿舍內
      ，既可搭乘新竹市公車前往新竹火車站，再轉乘新竹往芎
      林之新竹縣公車搭至竹北東元醫院後，即可步行至本院竹
      北簡易庭，而新竹市公車票價為每趟15元，由新竹火車站
      搭乘至東元醫院則為19元，亦有本院依職權查詢之票價資
      訊供兩造辨認無訛，是以上開公車每趟票價34元【計算式
      為：15+19=34】，計算原告乙○○自93年7 月5日至93年7
      月23日之交通費用扣除週休二日共為15日來回之交通費用
      ，及93年7月26日上班單程之交通費用則為1,054元【計算
      式為：(15x2+1)x34=1,054 】，及原告乙○○於93年7月3
      日送車廠修理之回程交通費用15元，自可向被告請求賠償
      交通費用合計為1,069元【計算式為：(1,054+15)=1,069】
      。
  (五)再按，損害之發生或擴大，被害人與有過失者，法院得減
      輕賠償金額或免除之，此為民法第217條第1項所明定。查
      本件事故之發生，兩造既不爭執倒塌之圍牆處有受到大榕
      樹擠壓之情(詳本院94年6月17日言詞辯論筆錄 )，且有事
      故現場照片附卷可稽，參以現場照片所示圍牆底部確有榕
      樹根莖盤踞、蔓延，枝葉已越過圍牆等情，足見原告應預
      見停車處邊之圍牆既遭榕樹擠壓，顯會影響圍牆之支撐力
      ，惟仍將車輛停在圍牆邊，致車輛遭圍牆倒塌毀損，應認
      原告就車輛受損之原因亦有過失，而被告既可注意其所有
      之圍牆已受大榕樹擠壓及樹枝之擺動撞擊，且圍牆既會因
      自然現象產生龜裂，影響其負載力及安全性，本應加強整
      修，惟盡未為之，是本件原告未注意停車處之圍牆狀況，
      與被告未善盡維護圍牆穩固性，同為本件事故發生原因，
      依前揭規定有過失相抵原則之適用。本院斟酌事故雙方原
      因力之強弱與過失之輕重，認本件事故之發生原告與被告
      各應負五分之一、五分之四之責。則原告因上開事故雖受
      有損害，惟依其等之過失程度，被告自得減輕應賠償金額
      五分之一，即被告應賠償原告乙○○所受車輛損害52,201
      元、交通費用1,069元，合計為53,270元【計算式為：(52
      ,201+1,069)=53,270】，扣除被告應減輕之責任，則被告
      應賠償原告乙○○42,616元【計算式為：(53,270x4/5 )=
      42,616】，原告丁○○所受車輛損害46,851元、交通費用
      3,270 元，合計為50,121元【計算式為：(46,851+3,270)
      =50,121 】，扣除被告應減輕之責任，則被告應賠償原告
      丁○○40,097元【計算式為：(50,121x4/5 )=40,097，小
      數點以下四捨五入】，堪予認定。
  (六)末按給付無確定期限者，債務人於債權人得請求給付時，
      經其催告而未為給付，自受催告時起，負遲延責任。其經
      債權人起訴而送達訴狀，或依督促程序送達支付命令，或
      為其他相類之行為者，與催告有同一之效力；遲延之債務
      ，以支付金錢為標的者，債權人得請求依法定利率計算之
      遲延利息，此觀民法第229條第2項、第233條第1項前段規
      定自明。本件原告主張被告應依上開規定，按賠償金額計
      算給付自起訴狀繕本送達翌日起至清償日止，按年息百分
      之5 計算之法定遲延利息，即屬有據。從而，原告乙○○
      請求被告賠償42,616元，及自起訴狀繕本送達翌日即93年
      8月6日起至清償日止，按年息百分之5 計算之利息，原告
      丁○○請求被告賠償40,097元，及自起訴狀繕本送達翌日
      即93年8月6日起至清償日止，按年息百分之5 計算之利息
      部分，即屬有理由，應予准許；逾此部分之請求，則屬無
      據，應予駁回。
六、假執行之宣告：
　　本件係屬民事訴訟法第427條第1項適用簡易程序所為被告敗
    訴之判決，爰依職權宣告假執行。
七、又本件為判決基礎之事證已臻明確，兩造其餘攻擊防禦方法
    及提出之證據，核於判決結果不生影響，無一一審究論述之
    必要，併此敘明。
八、結論：本件原告之訴為一部有理由，一部無理由，應依民事
    訴訟法第436條第2項、第79條、第389條第1項第3 款，判決
    如主文。
中　　華　　民　　國　　94　　年　　6 　　月　　30　　日
                  新竹簡易庭    法　官　王佳惠
以上正本係照原本作成。
如對本判決上訴，須於判決送達後20日內向本院提出上訴狀。
中　　華　　民　　國　　94　　年　　6 　　月　　30　　日
                                書記官　林淑瑜
附表：
┌───────────────────────────────────┐
│車牌號碼Ｌ五〡○八一九號自用小客車更新零件費用折舊之計算              │
├──────┬────────────────────────────┤
│第一年折舊  │35000x0.369=12915                                       │
├──────┼────────────────────────────┤
│第二年折舊  │(00000-00000)x0.369=8149                                │
├──────┼────────────────────────────┤
│第三年折舊  │(00000-00000-8149)x0.369=5142                           │
├──────┼────────────────────────────┤
│第四年折舊  │(00000-00000-0000-0000)x0.369=3245                      │
├──────┼────────────────────────────┤
│第五年折舊  │(00000-00000-0000-0000-3245 )x0.369=2048                │
├──────┴───┬────────────────────────┤
│時價亦即折舊後之金額│ 00000-00000-0000-0000-0000-0000=3501           │
├──────────┴────────────────────────┤
│備註：右列計算小數點以下均四捨五入，超過五年之折舊不再列計            │
└───────────────────────────────────┘
┌───────────────────────────────────┐
│車牌號碼Ｖ二〡八九三○號自用小客車更新零件費用折舊之計算              │
├──────┬────────────────────────────┤
│第一年折舊  │3200x0.369=1181                                         │
├──────┼────────────────────────────┤
│第二年折舊  │(0000-0000)x0.369=745                                   │
├──────┼────────────────────────────┤
│第三年折舊  │(0000-0000-000)x0.369=470                               │
├──────┼────────────────────────────┤
│第四年折舊  │(0000-0000-000-470)x0.369=297                           │
├──────┼────────────────────────────┤
│第五年折舊  │(0000-0000-000-000-000 )x0.369=187                      │
├──────┴───┬────────────────────────┤
│時價亦即折舊後之金額│ 0000-0000-000-000-000-187=320                  │
├──────────┴────────────────────────┤
│備註：右列計算小數點以下均四捨五入，超過五年之折舊不再列計            │
└───────────────────────────────────┘
